臺灣高等法院刑事裁定
110年度抗字第272號
抗  告  人
即  受刑人  林合謙


上列抗告人即受刑人因檢察官聲請撤銷緩刑案件，不服臺灣新竹
地方法院109年度撤緩更一字第3號，中華民國109年11月30日裁
定（聲請案號：臺灣新竹地方檢察署109年度執聲字第822號），
提起抗告，本院裁定如下：
    主  文
抗告駁回。
    理  由
一、原裁定意旨略以：抗告人即受刑人林合謙（下稱抗告人）前
    因竊佔案件，經原審法院於民國108年7月31日以106年度易
    字第1181號刑事宣示判決筆錄判處有期徒刑6月，緩刑3年，
    並應於判決確定後1年內向公庫支付新臺幣（下同）3萬元確
    定；惟上開刑事宣示判決筆錄確定後，其於緩刑期內即108
    年8月24日更犯廢棄物清理法案件，經原審法院於109年5月2
    0日以109年度訴字第148號刑事判決判處有期徒刑6月，於緩
    刑期內之109年6月17日確定等情，有原審法院106年度易字
    第1181號刑事宣示判決筆錄1份、109年度訴字第148號刑事
    判決1份及本院被告前案紀錄表1份附卷可稽。抗告人於原審
    法院106年度易字第1181號竊佔案件中，經原審法院諭知緩
    刑3年之宣告，惟其於上開緩刑期內仍故意犯非法清理廢棄
    物罪，且在前揭緩刑期內受有期徒刑6月之宣告確定。原審
    經審核抗告人上述2案件刑事判決正本，認抗告人於緩刑期
    內所犯之違反廢棄物處理法案件（以下簡稱後案），與原受
    宣告緩刑之竊佔案件（以下簡稱前案），雖非屬相同罪名，
    然觀諸前後兩案之犯罪事實：抗告人於前案所為係未經國有
    土地管理機關同意，於國有土地上傾倒廢棄土石方，竊佔國
    有土地面積達6187平方公尺；又抗告人於後案所為係未領有
    廢棄物清除處理之許可文件，且未經被害人即土地所有權人
    劉仁偉之同意，清除含廢磁磚、廢塑膠管、廢土石方及廢木
    材等物在內之營建混合廢棄物，駕駛自用大貨車，載運上開
    建築廢棄物至被害人所有土地上傾倒，足徵抗告人所為前後
    兩案之犯罪手段相同；而抗告人明知其已因前案未經國有土
    地管理機關同意，於國有土地上傾倒廢棄土石方而犯竊佔罪
    ，業經原審法院於108年7月31日以106年度易字第1181號刑
    事宣示判決筆錄判處有期徒刑6月並宣告緩刑3年在案，其本
    應悌勵自省，謹慎處事，猶不知警惕，竟旋於108年8月24日
    再於他人所有土地上傾倒建築廢棄物而犯後案之廢棄物清理
    法第46條第4款之非法清理廢棄物罪，顯見抗告人漠視環境
    保護之重要性，遵守法治之觀念淡薄，顯未因受到刑事追訴
    而有悔悟反省之意，是前案宣告之緩刑確已難收促其自新之
    預期效果，而有執行刑罰之必要。從而，檢察官聲請撤銷原
    審法院106年度易字第1181號刑事宣示判決筆錄對抗告人所
    為緩刑之宣告，核無不合，應予准許，應予准許，爰依刑法
    第75條之1第1項第2款之規定撤銷其緩刑之宣告等語。
二、抗告意旨略以：抗告人所犯前案，僅係在現場幫忙父親開怪
    手幾個小時而已，倒土等情節也不是抗告人聯絡的，僅因抗
    告人在現場才被判刑，而抗告人所犯後案，係抗告人本人去
    傾倒等情節為事實，兩案應屬不同類型。且抗告人也已痛改
    前非，將生財工具大貨車出售，不再從事此行業，家中又有
    妻小及阿婆尚待抗告人扶養，請撤銷原裁定，再給抗告人1
    次機會云云。
三、按刑法第75條之1第1項規定：「受緩刑之宣告而有下列情形
    之一，足認原宣告之緩刑難收其預期效果，而有執行刑罰之
    必要者，得撤銷其宣告：一、緩刑前因故意犯他罪，而在緩
    刑期內受六月以下有期徒刑、拘役或罰金之宣告確定者。二
    、緩刑期內因故意犯他罪，而在緩刑期內受六月以下有期徒
    刑、拘役或罰金之宣告確定者。...」是檢察官依刑法第75
    條之1第1項規定聲請撤銷緩刑，除須符合該條各款之要件外
    ，本條並採裁量撤銷主義，賦予法院撤銷與否之權限，特於
    第1項規定實質要件為「足認原宣告之緩刑難收其預期效果
    ，而有執行刑罰之必要」，供作審認之標準。亦即於上揭「
    得」撤銷緩刑之情形，法官應依職權本於合目的性之裁量，
    妥適審酌受刑人所犯前後數罪間，關於法益侵害之性質、再
    犯之原因、違反法規範之情節是否重大、受刑人主觀犯意所
    顯現之惡性及其反社會性等情，是否已使前案原為促使惡性
    輕微之被告或偶發犯、初犯改過自新而宣告之緩刑，已難收
    其預期之效果，而確有執行刑罰之必要，並就具體個案情形
    ，衡酌原宣告之緩刑是否難收其預期之效果，而確有執行刑
    罰之必要，資以決定該緩刑宣告是否應予撤銷。
四、經查：
  ㈠本件抗告人因竊佔案件，經原審法院以106年度易字第1181號
    刑事宣示判決筆錄判處有期徒刑6月，緩刑3年，並應於判決
    確定後1年內向公庫支付3萬元確定。詎抗告人又於上開刑事
    宣示判決筆錄確定後，於緩刑期內即108年8月24日犯非法清
    理廢棄物罪，經原審法院以109年度訴字第148號判處有期徒
    刑6月，於109年6月17日確定，此有上開刑事宣示判決筆錄
    、判決書及本院被告前案紀錄表等件在卷可稽（見抗1712號
    卷第25至35頁；本院卷第13至14頁），堪認抗告人受緩刑之
    宣告而有緩刑期內因故意犯他罪，而在緩刑期內受有期徒刑
    6月以下宣告確定之事實，合於刑法第75條之1第1項第2款之
    規定。
  ㈡本院衡諸抗告人於前案確定後，仍於緩刑期內故意再犯非法
    清理廢棄物罪，其前、後案所犯罪名雖異，惟究其犯罪事實
    ，前案係未經國有土地管理機關同意，於國有土地上傾倒廢
    棄土石方，竊佔國有土地面積達6,187平方公尺；後案則係
    未領有廢棄物清除處理之許可文件，且未經被害人之同意，
    清除含廢磁磚、廢塑膠管、廢土石方及廢木材等物在內之營
    建混合廢棄物，駕駛自用大貨車，載運上開建築廢棄物至被
    害人所有土地上傾倒，堪認抗告人所犯前後兩案之犯罪手段
    相同，屬類似情節。況依抗告人刑事抗告狀所述，其就前案
    所為犯行僅為幫忙父親，就後案所為犯行則係其本人親為等
    情（見本院卷第11頁），更足見其法治觀念淡薄，未因受刑
    事追訴及緩刑宣告而有所警惕、悔悟自省，亦非屬偶一行為
    。原裁定就如何認定前案宣告之緩刑已難收預期效果，有執
    行刑罰之必要，經裁量後撤銷受刑人前案緩刑之宣告，業已
    詳敘所憑認定之理由，揆諸前揭說明，合於刑法第75條之1
    第1項第2款所定之目的性裁量，經核尚無違法或不當。抗告
    意旨仍以前、後案之情節不同、家庭及經濟因素為由，請求
    撤銷原裁定云云，為無理由，應予駁回。
據上論斷，依刑事訴訟法第412條，裁定如主文。
中　　華　　民　　國　　110 　年　　4 　　月　　 1　　日
　　　　　　　  　刑事第二十三庭審判長法　官  許永煌
　　　　　　　　　　　　　　　　　    法　官  黃美文
　　　　　　　　　　　　　　　　　    法　官  雷淑雯
以上正本證明與原本無異。
不得再抗告。
                                      書記官  林立柏
中　　華　　民　　國　　110 　年　　4 　　月　 　1　　日